臺灣高等法院臺中分院刑事判決　　　 100年度上易字第1089號
上　訴　人　臺灣苗栗地方法院檢察署檢察官
被　　　告　唐利民
選任辯護人　張智宏律師
上列上訴人因被告過失致死案件，不服臺灣苗栗地方法院100年
度易字第233號中華民國100年7月7日第一審判決（起訴案號：臺
灣苗栗地方法院檢察署99年度偵字第4830號），提起上訴，本院
判決如下：
    主  文
上訴駁回。
    理  由
一、公訴意旨略以：被告唐利民於民國99年4月1日18時許，與友
    人劉妍慧、陳莉緹、劉添豪等人，在苗栗縣竹南鎮黃昏市場
    旁之方師傅餐廳聚餐，餐後於同日21時許，一同到附近之茗
    賞情PUB唱歌同樂，其間並均有飲酒，接著於同日23時47分
    許，由劉添豪駕駛車號5702-YV號自用小客車，由陳莉緹駕
    駛車號LQ-3993號自用小客車搭載劉妍慧及被告，先後抵達
    苗栗縣頭份鎮○○里○○○街96號亞曼尼汽車旅館，由劉添
    豪付帳租用203及205號房間費用共約新臺幣（下同）2000元
    後，劉添豪將車停放在205號房1樓車庫內，陳莉緹則將車輛
    停放在203號房1樓車庫內，被告與劉妍慧一同在203號房2樓
    休息，陳莉緹則與劉添豪一同到隔鄰（中間間隔303及305號
    房）205號房休息，嗣於翌日（2日）凌晨0時5分許，被告因
    不明原因與劉妍慧間發生爭執拉扯推擠，不慎將劉妍慧推落
    樓梯口，造成劉妍慧自203號房2樓樓梯跌落至1樓樓梯口，
    致受有左後側頭部受傷、顱骨骨折、顱內出血和對衝性腦挫
    傷，經送醫後延至同月7日20時46分許，因中樞神經休克傷
    重不治死亡，因認被告涉犯刑法第276條第1項之過失致人於
    死罪嫌等語。
二、按犯罪事實應依證據認定之，無證據不得認定犯罪事實。不
    能證明被告犯罪者，應諭知無罪之判決。刑事訴訟法第154
    條第2項、第301條第1項分別定有明文。而所謂認定犯罪事
    實之證據，係指足以認定被告確有犯罪行為之積極證據而言
    ，該項證據自須適合於被告犯罪事實之認定，始得採為斷罪
    之資料，如未能發現相當證據，或證據不足以證明，自不能
    以推測或擬制之方法，以為裁判基礎（參照最高法院29年上
    字第3105號、40年臺上字第86號判例）。又認定犯罪事實所
    憑之證據，雖不以直接證據為限，間接證據亦包括在內；然
    而無論直接或間接證據，其為訴訟上之證明，須於通常一般
    之人均不致有所懷疑，而得確信其為真實之程度者，始得據
    為有罪之認定，倘其證明尚未達到此一程度，而有合理之懷
    疑存在，復無其他調查途徑可尋，法院即應為無罪之判決（
    參照最高法院76年臺上字第4986號判例意旨）。
三、公訴人認被告涉犯刑法第276條第1項過失致人於死罪嫌，係
    以被告之供述、告訴人林筱芬之指述、證人陳莉緹、劉添豪
    、盧品丞之證述、亞曼尼汽車旅館203號房現場照片、現場
    圖及位置圖、亞曼尼汽車旅館結帳交班表、救護紀錄表影本
    1份、童綜合醫院一般診斷書及所附之病歷摘要1份、被告所
    使用門號0000000000號行動電話之通聯紀錄及語音留言譯文
    、內政部警政署刑事警察局99年5月3日刑醫字第0990050898
    號鑑定書、臺灣苗栗地方法院檢察署相驗筆錄、相驗屍體證
    明書、相驗及解剖照片、法務部法醫研究所99年7月1日法醫
    理字第0990002368號函及所附之解剖報告書、鑑定報告書、
    內政部警政署刑事警察局99年11月17日刑鑑字第0990161212
    號鑑定書及所附之測謊鑑定說明書、法務部調查局100年2月
    21日調科參字第10000067140號測謊報告書及所附之測謊鑑
    定過程參考資料等，為其主要論據。訊之被告固坦承有於前
    開時地與劉妍慧、陳莉緹、劉添豪一同聚餐、唱歌並到亞曼
    尼汽車旅館休息之事實，惟堅決否認有何過失致人於死犯行
    ，辯稱：伊與劉妍慧從吃飯、唱歌到汽車旅館都沒有發生爭
    執拉扯，也沒有發生不愉快的事，伊不清楚劉妍慧為何會摔
    下樓梯，當時伊在浴室放洗澡水，沒有看到劉妍慧摔下樓梯
    的過程等語。
四、證據能力部分：
  (一)測謊鑑定究竟有無證據能力，刑事訴訟法並無明文規定，惟
    實務上，送鑑單位依刑事訴訟法第208條第1項規定，囑託法
    務部調查局或內政部警政署刑事警察局為測謊檢查，受囑託
    機關就檢查結果，以該機關名義函覆原囑託之送鑑單位，該
    測謊檢查結果之書面報告，即係受囑託機關之鑑定報告。該
    機關之鑑定報告，形式上若符合測謊基本程式要件，包括：
    一經受測人同意配合，並已告知得拒絕受測，以減輕受測者
    不必要之壓力。二測謊員須經良好之專業訓練與相當之經驗
    。三測謊儀器品質良好且運作正常。四受測人身心及意識狀
    態正常。五測謊環境良好，無不當之外力干擾等要件。即難
    謂無證據能力（參照最高法院98年度臺上字第2345號判決）
    。本案由臺灣苗栗地方法院檢察署檢察官囑託內政部警政署
    刑事警察局、法務部調查局，先後對被告進行測謊鑑定，各
    該鑑定報告書之證據能力如下：
  1.本案卷內之內政部警政署刑事警察局99年11月17日刑鑑字第
    0990161212號鑑定書及所附測謊鑑定過程相關資料（見偵查
    卷第47至52頁），係由檢察官囑託內政部警政署刑事警察局
    對被告實施測謊鑑定後所出具之書面報告，該測謊鑑定係經
    受測人即被告同意配合，已告知得拒絕受測，以減輕被告不
    必要之壓力，測謊鑑定人即該局鑑識科測謊組警務正周茜苓
    受有良好之專業訓練並有相當之經驗，經辦測謊案件人數約
    600人，測謊儀器廠牌型號為Lafayette Lx-4000，運作狀況
    正常，測謊地點為該局測謊事，測謊環境狀況良好，無不當
    外力干擾（見偵查卷第47頁反面、49、51頁所附測謊鑑定資
    料表、測謊儀器測試具結書、測謊鑑定人資歷表），雖則被
    告於測謊儀器測試具結書之「病歷」欄填載「高血壓性心臟
    病」、「目前身體狀況」欄填載「昏」字樣，然據鑑定證人
    周茜苓於本院審理時具結證稱：「測謊鑑定的測試的結果評
    定，是根據受測人測試當時儀器所蒐集到的受測人生理資料
    來做判斷，在進入本案測試前，我們會讓受測人先進行熟悉
    測試，先經由熟悉測試來評估他現在的生理狀況適不適合做
    測謊，本案經過熟悉測試評估後，受測人的生理狀況穩定，
    生理資料可以解讀，所以才會進行下一步驟的本案測試，本
    件經過熟悉測試後，認為被告身體狀況穩定，可以測謊，由
    被告的生理反應現象資料來看，他在做熟悉測試的時候生理
    現象是穩定的，且生理資料是可以解讀的，所以才進行測謊
    」（見本院卷第75至76頁），足見被告受測時身心及意識狀
    態均屬正常，形式上符合測謊基本程式要件，所測試之問題
    及其方法（熟悉測試法、區域比對法、緊張高點法）亦具專
    業可靠性，上開鑑定書及所附測謊鑑定資料表、測謊鑑定說
    明書、測謊圖譜分析量化表、測謊圖譜，復已載明鑑定之經
    過及其結果（見偵查卷第47至48、50、52頁），核與法定記
    載要件相符。準此，上開測謊鑑定書自屬刑事訴訟法第206
    條之鑑定報告，而具有證據能力。
  2.本案卷內之法務部調查局100年2月21日調科參字第10000067
    140號測謊報告書及所附測謊鑑定過程參考資料（見偵查卷
    第69至83頁），其內容除記載鑑定方法（包括熟悉測試法、
    區域比對法）外，並附有測謊標準作業程序流程說明、測謊
    同意書、測謊對象身心狀況調查表、數字測試生理紀錄圖、
    測謊問卷及內容題組、生理紀錄圖、測謊儀器運作情形、施
    測環境評估、施測者專業資格證明等文件，堪認被告確實出
    於自由意志同意接受測謊、測謊員具備測謊專業能力、測謊
    儀器運作正常、測謊環境無不當外力干擾之情形；至被告於
    身心狀況調查表中雖填載其有服用心血管疾病藥物、睡眠欠
    佳等情形，然其在身體狀況之詢問項目中，仍表示其身體狀
    況「尚佳」（見偵查卷第73頁），且法務部調查局在測謊鑑
    定程序中，於實際測試之前，會先以數字測試建立受測者生
    理基礎反應模式，並以生理曲線圖譜認定是否屬有效反應且
    可供正確解讀，而被告在數字測試階段所得之生理紀錄圖形
    明確，足證受測時身心狀況及意識狀態均良好，此有測謊標
    準作業程序流程及測謊鑑定過程參考資料明細表備註(一)之說
    明附卷可憑（見偵查卷第70至71頁）。況被告如生理狀況欠
    佳，於數字測試無法獲致有效生理反應圖譜時，法務部調查
    局之施測人員並不會繼續進行實案測試，亦有該局100年1月
    6日調科參字第10000004110號函可參（見偵查卷第65頁），
    可知施測人員對於被告之身心狀態是否適宜接受測謊，實有
    依其專業而為判斷之能力，故被告在法務部調查局受測前，
    既表示其身體狀況尚佳，經數字測試階段生理紀錄圖形明確
    ，可認被告於該次受測時之身心及意識狀態，均屬正常，本
    院審酌上情，認為法務部調查局之測謊報告書形式上已符合
    測謊基本程式要件，應具有證據能力。
  (二)犯罪事實應依證據認定之，無證據不得認定犯罪事實；有罪
    之判決書應於理由內記載認定犯罪事實所憑之證據及其認定
    之理由。刑事訴訟法第154條第2項及第310條第1款分別定有
    明文。而犯罪事實之認定，係據以確定具體的刑罰權之基礎
    ，自須經嚴格之證明，故其所憑之證據不僅應具有證據能力
    ，且須經合法之調查程序，否則即不得作為有罪認定之依據
    。倘法院審理之結果，認為不能證明被告犯罪，而為無罪之
    諭知，即無前揭第154條第2項所謂「應依證據認定」之犯罪
    事實之存在。因此，同法第308條前段規定，無罪之判決書
    只須記載主文及理由。而其理由之論敘，僅須與卷存證據資
    料相符，且與經驗法則、論理法則無違即可，所使用之證據
    亦不以具有證據能力者為限，即使不具證據能力之傳聞證據
    ，亦非不得資為彈劾證據使用。故無罪之判決書，就傳聞證
    據是否例外具有證據能力，本無須於理由內論敘說明（參照
    最高法院100年度臺上字第2980號判決）。本案經本院審理
    結果，既認為不能證明被告犯罪而諭知無罪之判決，則就以
    下所引用之傳聞證據是否例外具有證據能力，自毋庸於理由
    內贅予論述，先此指明。
五、經查：
  (一)本案被害人劉妍慧係於99年4月2日凌晨0時5分許，在苗栗縣
    頭份鎮○○里○○○街96號亞曼尼汽車旅館203號房，自2樓
    樓梯跌落至1樓樓梯口，受有外傷性左側硬腦膜下出血之傷
    害，經被告向該汽車旅館當班組長盧品丞呼喊求救，並通知
    陳莉緹、劉添豪到場幫忙，將劉妍慧送醫後，劉妍慧延至同
    年4月7日20時46分許，因中樞神經休克傷重不治死亡等情，
    為被告所不爭執，且經證人盧品丞、陳莉緹、劉添豪於警詢
    或偵訊時證述明確（見相驗卷一第23至25、87至88頁、相驗
    卷二第235至238頁），並有救護紀錄表影本、童綜合醫院一
    般診斷書及病歷摘要、財團法人為恭紀念醫院急診病歷資料
    可稽（見相驗卷一第51至61頁、相驗卷二第119至169頁）。
    而劉妍慧因傷死亡後，經臺灣苗栗地方法院檢察署檢察官督
    同法醫相驗及解剖屍體，發現劉妍慧左後頭皮裂傷和皮下出
    血，左側顱骨骨折，左側顱內出血、右側大腦額葉和顳葉前
    端有對衝性挫傷出血，以及左前臂骨折。其傷勢主要集中於
    左側頭部，造成左側顱腦損傷和右側大腦對衝傷，支持死者
    有左側後倒致挫裂傷之過程，研判最後因中樞神經休克而死
    亡，若無推擠死者跌落樓梯之過程，則死亡方式可為「意外
    」，毒物化學檢查，解剖時所採血液含酒精151mg/dl，而於
    為恭醫院急診所檢驗血液酒精濃度為139mg/dl，研判死者事
    發前有飲用含酒精類飲料，達輕至中度酩酊狀態，可有說話
    含糊、腳步不穩等行為表現。死者之死亡機轉為中樞神經休
    克、死亡原因為跌倒致左後側頭部受傷，造成顱骨骨折、顱
    內出血和對衝性腦挫傷而死亡等情，則有臺灣苗栗地方法院
    檢察署相驗筆錄、相驗屍體證明書、相驗及解剖照片、法務
    部法醫研究所（99）醫剖字第0991101228號解剖報告書、（
    99）醫鑑字第0991101406號鑑定報告書可憑（見相驗卷一第
    86、106頁、相驗卷二第170至203、219至228頁）。是被害
    人劉妍慧係因跌落樓梯造成左後側頭部傷害，而致中樞神經
    休克死亡之事實，應堪認定。
  (二)就99年4月1日傍晚時起，被害人劉妍慧與被告及友人陳莉緹
    、劉添豪等人之餐敘經過，以及前往亞曼尼汽車旅館之原因
    ，業據證人陳莉緹於偵查中具結證稱：伊跟劉妍慧是好朋友
    ，認識3年多，劉妍慧把伊當妹妹看待，99年4月1日伊跟劉
    妍慧、唐利民、劉添豪約好一起到竹南吃晚餐，有喝酒，劉
    妍慧喝了多少伊沒有注意，喝完就到竹南的PUB，後來劉妍
    慧一直跟唐利民說要去亞曼尼，要劉添豪付錢，伊等4人就
    一起去亞曼尼，伊開車號LQ-3993號車搭載唐利民、劉妍慧
    ，是劉添豪付錢開了2個房間，伊把車開到203號房，劉妍慧
    、唐利民就上203號房的2樓，伊就到隔壁找劉添豪聊天，聊
    沒幾分鐘唐利民就用他的0000000000號電話打給伊，說劉妍
    慧出事了，伊就衝過去203號房看到劉妍慧仰躺著，上半身
    沒有穿衣服，地下都是血，當時旅館的人跟唐利民已經在那
    裡，劉妍慧跟唐利民是朋友關係，劉妍慧平常從臺北回來就
    找唐利民吃飯、喝酒，他們2人之間沒有糾紛，99年4月1日
    當天，從吃飯到去汽車旅館的過程都很正常，沒有發生不愉
    快，劉妍慧到汽車旅館時約有6、7分醉，講話清楚，但是走
    路不穩，在車上是劉妍慧一直吵著要到汽車旅館，當時劉妍
    慧已經講話跟平常不一樣，比較high一點，伊跟劉妍慧是好
    姊妹，跟唐利民只有吃飯在一起，沒有特別的交情，劉妍慧
    有說過唐利民對她有好感，但是沒有跟伊表達過不悅，伊記
    得在PUB結束時劉妍慧就說要去汽車旅館，劉妍慧就把唐利
    民拉到伊車上，從PUB到汽車旅館約10分鐘，伊看從車庫走
    到樓梯間時是唐利民扶著劉妍慧等語（見相驗卷一第88至89
    頁、相驗卷二第235至238頁）；並於原審審理時具結證稱：
    案發前是劉妍慧主動提議要去汽車旅館，因為她平常喝了酒
    之後，就會有要去汽車旅館的行為，之前都有她的男朋友參
    與，所以都是她男朋友陪她去，這次她已經跟男朋友分手了
    ，唐利民當時坐在劉妍慧旁邊跟她聊天，劉妍慧就一直說要
    一起去汽車旅館，是劉妍慧邀唐利民一起去的，唐利民並沒
    有什麼表示等語（見原審卷第51至52頁）。證人劉添豪於偵
    查中亦具結證稱：4月1日下午3點到3點30分，劉妍慧打電話
    給伊說她從臺北回來，要伊請客，問伊晚上有沒有空，伊跟
    劉妍慧說6點在竹南的方師傅餐廳吃飯，劉妍慧找來陳莉緹
    、唐利民，唐利民又另外找2位朋友，伊跟唐利民認識10幾
    年，陳莉緹是劉妍慧的朋友，伊與陳莉緹吃過3、4次飯，吃
    飯吃到9點，大家都有喝啤酒，1個人最少喝了2、3瓶，喝完
    後劉妍慧說要去唱歌，就去茗賞情PUB唱歌，過程中劉妍慧
    說唐利民是她的男人，跟她很久，之後劉妍慧說她想要去亞
    曼尼，要伊出錢請客，約11點40分左右，伊開車號5702-YV
    號車子，車上只有伊1人，陳莉緹開另1臺車搭載唐利民、劉
    妍慧，伊先到亞曼尼就定了2間房間，總共付了2000元，他
    們3人到203號房，伊到205號房，車停好後伊把203號房的晶
    片卡交給他們3人的其中1人，後來劉妍慧拉著唐利民一起上
    203號房，陳莉緹問說她車子怎麼辦，伊就叫陳莉緹到205號
    房聊天，聊5分鐘多，唐利民就打電話給陳莉緹，陳莉緹就
    下去了，伊也跟著下去，之後就看到車庫要上203號的門是
    開著的，有人躺在樓梯口，當時很暗伊沒有看清楚，後來才
    知道那個人是劉妍慧，伊在205號房時沒有聽到爭吵、拉扯
    、碰撞等聲音，99年4月1日晚上從吃飯、唱歌到汽車旅館的
    過程中，劉妍慧與唐利民相處愉快，沒有任何爭執，就伊所
    知他們2人之間沒有糾紛，劉妍慧從臺北回來都會找唐利民
    吃飯等語（見相驗卷一第87至88頁）。
  (三)於99年4月1日23時47分、48分許，係由劉添豪駕駛車號5702
    -YV號自用小客車，陳莉緹駕駛車號LQ-3993號自用小客車搭
    載被害人劉妍慧及被告，先後進入亞曼尼汽車旅館，此有該
    汽車旅館之結帳交班表1份可佐（見相驗卷一第49頁）。則
    俟其等停妥車輛，並由被告陪同劉妍慧、證人劉添豪陪同陳
    莉緹分別進入203號及205號房時起，迄至翌日凌晨0時5分許
    該汽車旅館當班組長盧品丞聽到被告求救之時止，僅經過約
    10餘分鐘。而被告與劉妍慧在進入汽車旅館之前，均相處融
    洽，並無任何不愉快或發生爭執之跡象，甚至是死者劉妍慧
    主動提議要與被告至汽車旅館休息，並要求證人劉添豪請客
    支付費用，亦經證人陳莉緹、劉添豪證述如前。被告對於陪
    同劉妍慧前往汽車旅館休息一事，並未表達任何不悅或反對
    之意，甚至尚有進入房間浴室放水盥洗之情形，（見相驗卷
    一第45頁所附該汽車旅館浴室內浴缸、洗手檯留有水滴之照
    片）。則依前述各節觀之，被告何以會在短短10餘分鐘內，
    一反常態，忽與劉妍慧發生爭執拉扯推擠？且其2人發生爭
    執之原因究為何事？實均令人匪夷所思。況證人即亞曼尼汽
    車旅館之清潔人員林淑卿於警詢中證稱：伊於99年4月2日上
    午10時許進入203號房間整理，最先看到的情形是床邊有被
    人坐過的痕跡，現場還留有1雙女鞋及1支手機在房間內的桌
    上，其它就跟平常沒有什麼不一樣，進入浴室整理時，當時
    203號房浴缸內的水已經沒了，但浴缸是濕的，上面都還有
    水珠在，203號房床鋪上的棉被並沒有被人使用過的跡象，
    都還是完整沒有被掀開過，床鋪大致都算完整，只有床邊有
    被坐過的痕跡，伊於203號房內整理時沒有發現異狀或可疑
    物品，現場沒有打鬥痕跡等語（見相驗卷一第30至32頁），
    益徵被告所辯：伊與劉妍慧從吃飯、唱歌到汽車旅館都沒有
    發生爭執拉扯，也沒有發生不愉快的事，伊不清楚劉妍慧為
    何會摔下樓梯，當時伊在浴室放洗澡水，沒有看到劉妍慧摔
    下樓梯的過程等語，非屬無據。
  (四)警方於案發後採取被告口腔唾液棉棒，連同死者劉妍慧解剖
    後心臟血液棉棒及左、右手指甲等物，送請內政部警政署刑
    事警察局鑑定結果，雖發現採自死者之左手指甲上微物，經
    萃取DNA檢測，人類DNA及男性Y染色體DNA定量結果，為男女
    DNA混合，男性DNA含量比例偏低，進行男性Y染色體DNA-STR
    型別檢測，與被告唐利民（鑑定書中誤載為唐新民）之Y染
    色體DNA-STR型別相同，不排除其來自唐利民或與唐利民具
    有相同父系關係之人（見相驗卷二第212至213頁所附內政部
    警政署刑事警察局99年5月3日刑醫字第0990050898號鑑定書
    ）。惟上開鑑定結果，至多僅能證明死者劉妍慧之左手，在
    案發前曾與被告之身體部位有過接觸，然該身體接觸之時間
    、地點及原因為何，仍不能由上開鑑定書中得知。且依上開
    鑑定書所載，採自死者之右手指甲上微物，經萃取DNA檢測
    ，人類男性Y染色體DNA定量結果，未檢出DNA量；如被告與
    死者確曾發生激烈之推擠拉扯，何以僅在死者之左手指甲上
    留有被告之DNA，右手卻無相同之結果，此亦令人生疑。是
    單憑上開鑑定結果，仍不足證明死者左手指甲上微物即為其
    與被告在汽車旅館房間內發生推擠、拉扯所遺留。此外，證
    人陳莉緹於原審審理時具結證稱：伊與被告及劉妍慧聚餐時
    ，會一起喝酒、嘻笑、聊天、划酒拳，划酒拳時是雙方手掌
    對握，然後喊「洗刷刷」、「洗刷刷」後再出拳（依證人當
    庭以手勢比出，係划拳之人各以單手與對方互握），被告與
    劉妍慧之間也會玩，平常只要有聚餐，都會玩划拳，劉妍慧
    大部分都是跟被告玩，因為被告很喜歡玩「洗刷刷」酒拳，
    99年4月1日當天伊喝了酒，並跟其他朋友聊天，沒有注意被
    告與劉妍慧是否確定有玩「洗刷刷」酒拳，但是依照慣例，
    幾乎每一場聚餐都會這樣玩，都不會有例外，所以那一天應
    該也有玩等語（見原審卷第46至50頁）。而證人陳莉緹與死
    者劉妍慧是好朋友，亦為告訴人林筱芬（即劉妍慧之女兒）
    所是認（見相驗卷一第105頁），且證人陳莉緹與被告之交
    情普通，不若與死者劉妍慧之私交甚篤（見原審卷第46、51
    頁證人陳莉緹之陳述），是證人陳莉緹於本案中，應無為袒
    護被告，甘冒偽證罪責，故與被告相互勾串，設詞隱瞞或掩
    飾劉妍慧死因之動機，堪認證人陳莉緹上開證述應屬實情，
    可供採信。又證人劉添豪於本院審理時亦具結證稱：99年4
    月1日伊等在方師傅餐廳吃飯喝酒時，有划「洗刷刷」酒拳
    ，就是兩個人單手4指互相勾住，然後喊1234出拳比大小，
    當天被告與劉妍慧也有玩「洗刷刷」，划酒拳平常都是用右
    手，但是運氣不好時有時會換成左手，所以左右手交替玩，
    之後伊等去茗賞情唱歌也有喝酒，被告與劉妍慧也有划酒拳
    等語（見本院卷第79至80頁）。足見被告與劉妍慧於99年4
    月1日聚餐及唱歌時，有玩名為「洗刷刷」之酒拳，而有相
    互以手指勾握之情形，被告亦陳稱其於案發前，確實有在聚
    餐及唱歌時與劉妍慧划「洗刷刷」酒拳（見原審卷第55頁）
    ，則死者劉妍慧左手指甲上所採微物檢出被告之DNA，自有
    可能是在前開情況下所遺留。
  (五)死者劉妍慧在案發前有飲酒，於為恭醫院急診時所檢驗之血
    液酒精濃度為139mg/dl，嗣法醫解剖時進行毒物化學檢查，
    所採血液含酒精151mg/dl，而研判死者事發前達輕至中度酩
    酊狀態，可有說話含糊、腳步不穩等行為表現，此有財團法
    人為恭紀念醫院特殊檢驗報告、法務部法醫研究所（99）醫
    鑑字第0991101406號鑑定報告書可參（見相驗卷一第54頁、
    相驗卷二第226頁背面），核與證人陳莉緹於偵查中證稱：
    劉妍慧到汽車旅館時約有6、7分醉，講話清楚，但是走路不
    穩等情相符（見相驗卷一第89頁），則劉妍慧在亞曼尼汽車
    旅館房間內，若因酒醉之故，而自己不慎失足跌落樓梯，亦
    非毫無可能。又被告使用門號0000000000號行動電話之通聯
    紀錄及語音留言譯文，僅能證明劉妍慧跌落樓梯後，被告使
    用上開電話之聯絡情形，依其譯文內容：「她摔倒了」、「
    趕快送醫院」、「她摔倒…頭都是鮮血跟你講」、「她是喝
    醉酒了要搞清楚」、「她可能是摔倒了」、「他媽的」、「
    喔人在這裡」、「喔，好（此可能為櫃臺人員之聲音）」、
    「喔過來，過來過來過來過來」（見相驗卷一第109頁），
    尚無從證明劉妍慧跌落樓梯之原因及經過。另證人劉添才於
    本院審理時具結證稱：伊自98年2月份開始和劉妍慧交往密
    切，是親密的男女朋友關係，伊長住加拿大，每年回臺灣1
    至2次，98年2月份伊回來臺灣，4月份回去加拿大，同年9月
    份又回來臺灣，停留4個星期，伊在臺期間大部分時間都住
    在劉妍慧家中，99年過農曆年時伊沒有回臺，是劉妍慧過世
    7、8個月後伊才回臺等語（見本院卷第81至82頁），縱屬不
    虛，亦不足以證明被告於案發時地有因不明原因與劉妍慧間
    發生爭執拉扯推擠，從而不慎將劉妍慧推落樓梯口之事實。
  (六)被告前經檢察官送請內政部警政署刑事警察局、法務部調查
    局為測謊鑑定，前者鑑定結果為：被告否認在亞曼尼汽車旅
    館2樓房間內與劉妍慧拉扯推擠，辯稱在劉妍慧跌下樓梯時
    渠正在浴室裡，不在房間裡，並未看見她是怎麼跌下去的，
    經測試結果呈不實反應；後者鑑定結果為：被告所稱劉妍慧
    不是被渠推落樓梯、劉妍慧跌落樓梯時渠不在劉女身邊，經
    測試均呈情緒波動反應，研判有說謊，各有內政部警政署刑
    事警察局99年11月17日刑鑑字第0990161212號鑑定書及所附
    測謊鑑定過程相關資料（見偵查卷第47至52頁）、法務部調
    查局100年2月21日調科參字第10000067140號測謊報告書及
    所附測謊鑑定過程參考資料（見偵查卷第69至83頁）可稽。
    惟按測謊之證據方法，係依一般人在說謊時，會產生遲緩、
    緊張、恐懼、不安等心理波動現象，乃以科學方法，由鑑定
    人利用膚電測謊儀器，將受測者上開情緒波動反應予以紀錄
    ，資以判斷受測者有無說謊。測謊所得之證據，固非不得參
    酌其他證據以判斷待證事實，然無論施測方或受測方，抑或
    測謊設備，仍不能謂無可能之變數存在，自難認足以作為唯
    一及絕對之依據，法院仍應調查其他證據，以察受測謊人所
    述是否與事實相符（參照最高法院98年度臺上字第3439號、
    第2345號判決）。且測謊檢查之受測者可能因人格特性或對
    於測謊質問之問題無法真正瞭解，致出現不應有之情緒波動
    反應，此時若過於相信測謊結果，反而有害於正當之事實認
    定，一般而言，受測者否認犯罪之供述呈現不實情緒波動反
    應，不得採為有罪判決之唯一證據，若無其他佐證可徵受測
    者被訴犯罪事實之存在，當應採取有利於受測者之認定。本
    案尚無任何足以令人信實之相關事證，得就被告與劉妍慧確
    有在汽車旅館房間內發生爭執拉扯推擠，被告不慎將劉妍慧
    推落樓梯口一事為積極證明，要難僅以被告未通過測謊結果
    ，即遽為被告不利之認定。
六、綜上所述，本件依檢察官所舉之證據，無法認定被告客觀上
    有與被害人劉妍慧發生爭執拉扯推擠，而不慎將劉妍慧推落
    樓梯口之行為，且仍存有難以排除之諸多合理懷疑，尚未達
    通常一般之人均不致有所懷疑，而得確信被告被訴過失致人
    於死罪嫌為真實之程度，自不足說服法院為被告有罪之心證
    ，揆諸前揭條文及判例意旨，尚難僅憑推測或擬制之方法，
    遽為被告有罪之論斷。原審因此依刑事訴訟法第301條第1項
    規定判決被告無罪，經核原判決對於不能證明被告有檢察官
    起訴書所指之過失致人於死犯行，業已詳為調查審酌，並說
    明其認定之證據及理由，且無違於證據及經驗法則，其認事
    用法均無不合。檢察官上訴意旨仍指稱被告犯有過失致人於
    死罪名云云，並不足採，其上訴為無理由，應予駁回。
據上論斷，應依刑事訴訟法第368條，判決如主文。
本案經檢察官陳銘章到庭執行職務。
中    華    民    國   100    年    12    月    13    日
                  刑事第六庭  審判長法  官  李 文 雄
                                    法  官  蔡王金全
                                    法  官  黃 小 琴
以上正本證明與原本無異。
不得上訴。
                                    書記官  林 元 威
中    華    民    國   100    年    12    月    13    日